臺灣嘉義地方法院民事判決　　　　　　　 100年度訴字第84號
原　　　告　林清藤
被　　　告　林士軒
上列當事人間請求損害賠償事件，原告提起刑事附帶民事訴訟請
求損害賠償，經本院刑事庭以99年度附民字第251 號裁定移送前
來，本院於民國100年3月24日言詞辯論終結，判決如下：
    主  文
被告應給付原告新臺幣貳萬柒仟肆佰肆拾陸元，及自民國九十九
年十二月七日起至清償日止，按週年利率百分之五計算之利息。
原告其餘之訴駁回。
訴訟費用由被告負擔百分之三，餘由原告負擔。
本判決第一項得假執行；但被告如以新臺幣貳萬柒仟肆佰肆拾陸
元預供擔保，得免為假執行。
原告其餘假執行之聲請駁回。
    事實及理由
壹、程序部分：
一、按因犯罪而受損害之人於刑事訴訟程序得附帶提起民事訴訟
    ，對於被告及依民法負賠償責任之人請求回復其損害，前項
    請求之範圍，依民法之規定，刑事訴訟法第487 條定有明文
    。次按因犯罪而受損害之人，於刑事訴訟程序固得附帶提起
    民事訴訟，對於被告及依民法負賠償責任之人，請求回復其
    損害，但其請求回復之損害，以被訴犯罪事實所生之損害為
    限，否則縱令得依其他事由，提起民事訴訟，亦不得於刑事
    訴訟程序附帶為此請求，相對人被訴過失致死之刑事事件，
    其犯罪事實僅為過失致喪人兩命，而不及於大貨車與油罐車
    之焚毀，抗告人因該車之毀損請求賠償，依前開說明，即不
    得於刑事訴訟程序附帶而為請求，其起訴即非合法，最高法
    院70年度台抗字第510號裁定意旨可資參照。
二、查被告前因傷害原告之犯行，經本院以99年度易字第847 號
    刑事案件審理時（最終經判決拘役30日確定），原告在該案
    審理中提起刑事附帶民事訴訟，請求被告賠償該傷害案件之
    醫藥費、藥品費及減少工作收入損失等費用，並主張由於被
    告之誣衊及散播謠言，致使原告無法在現址租屋處繼續居住
    ，且個人名譽及人格尊嚴受損，而請求被告另應賠償原告建
    造鐵皮屋費用新臺幣（下同）81,900元、精神損害賠償20,0
    00元、名譽損害賠償300,000元、人格尊嚴損害600,000元。
    嗣本院刑事庭以上開刑事附帶民事訴訟之內容繁雜，非經長
    久之時日，不能終結審判，而以99年度附民字第251 號裁定
    移送本院民事庭辦理，有該裁定1 份在卷可參。準此，本件
    原告所提刑事附帶民事訴訟中，有關主張被告誣衊及散播謠
    言，致使原告無法在現址租屋處繼續居住及人格受損等部分
    ，即非屬被告被訴傷害犯罪事實所生之損害，從而原告主張
    被告應賠償鐵皮屋建造費用81,900元、精神損害賠償20,000
    元、名譽損害賠償300,000元、人格尊嚴損害600,000元等請
    求，既非屬被告犯傷害罪經判決有罪所認定之事實，則縱認
    原告確有前揭名譽受損等情事存在，亦應循其他救濟途徑主
    張，尚不得於上述刑事訴訟程序中為附帶請求，故原告該部
    分起訴並不合法，難予准許，應予駁回。
貳、實體部分：
一、原告主張：原告與被告係鄰居，因發生口角致生嫌隙。被告
    竟於民國（下同）99年7月2日下午1 時30分許，在嘉義縣民
    雄鄉秀林村林仔尾47-4號處，徒手毆打原告，致使原告受有
    頭皮瘀腫、左手背擦挫傷、左大腿瘀腫、左小腿瘀腫、左手
    肘擦挫傷之傷害，原告因而支出急診醫藥費996 元、自行購
    買藥局之內用及外敷藥膏1,250 元、且因此傷害導致腦部瘀
    腫，偶而會間歇性發作而無法繼續打零工，共計減少工資收
    入48,000元，再者，本件傷害係因被告之誣衊及到處散播子
    虛烏有之謠言，讓原告無法在現址租屋處繼續居住，致原告
    名譽及人格尊嚴嚴重受損，精神上遭受莫大之傷害，因此請
    求賠償建造鐵皮屋之費用81,900元、精神損害賠償20,000元
    、名譽損害賠償300,000元、人格尊嚴損害600,000元（有關
    原告請求被告賠償建造鐵皮屋費用、精神損害賠償、名譽損
    害賠償及人格尊嚴損害等主張，業因不合法而經駁回，已如
    前述）。又被告傷害之犯行，業經本院99年度易字第847 號
    刑事判決量處拘役30日確定在案，因此被告應負損害賠償責
    任等語，並聲明：被告應給付原告1,052,146 元，及自起訴
    狀繕本送達翌日起至清償日止，按週年利率百分之5 計算之
    利息；訴訟費用由被告負擔；原告願供擔保請准宣告假執行
    。
二、被告方面：伊承認有毆打原告之事實，但原告之傷勢並沒有
    這麼嚴重，且原告所述皆非事實，原告自己在開麵店，根本
    沒有在打零工等語資為抗辯，並聲明：原告之訴及其假執行
    之聲請均駁回；訴訟費用由原告負擔；如受不利判決，願供
    擔保請准宣告免為假執行。
三、本院之判斷：
    本件原告起訴主張兩造為鄰居關係，被告於99年7月2日下午
    1 時30分許，徒手毆打原告，造成原告受有頭皮瘀腫、左手
    背擦挫傷、左大腿瘀腫、左小腿瘀腫及左手肘擦挫傷之傷害
    等情，已據原告提出門診收據（附民卷第4 頁）、醫藥費收
    據（本院卷第27頁）等為證，且被告傷害原告之犯行，亦經
    本院以99年度易字第847 號判決量處被告拘役30日，復有該
    案判決書1 份在卷可佐，參以被告對該有罪判決並未提起上
    訴，且在本院自承有毆打原告之事實（本院卷第24頁），足
    認被告確有在前揭時地出手傷害原告之情事無訛。至於原告
    另主張其因該傷害案件支出急診醫療費996 元、自行購買藥
    品費1,250元及減少工資收入48,000 元部分，則為被告所否
    認，並以前開情詞置辯，是本件應續予審究者，即為被告對
    原告所受上述傷害及主張所受之損害，應否負侵權行為之損
    害賠償責任（至於原告請求被告賠償建造鐵皮屋費用、精神
    損害賠償、名譽損害賠償及人格尊嚴損害等主張，業因不合
    法而經駁回，爰不續予論究，附此敘明）？經查：
（一）被告雖自承有出手毆打原告之事實，惟辯稱：我根本沒有
      把他打得那麼嚴重，原告的傷勢不應該如此嚴重云云（本
      院卷第24-25 頁），惟經本院依職權函調原告於財團法人
      嘉義基督教醫院病歷核閱結果，原告於99年7 月3日下午2
      時23分前往醫院就診，經醫院記載病患主訴：病人表示被
      鄰居用拳頭打頭部、雙手及雙腳等語，並經醫師實際診斷
      結果，認為原告受有頭皮瘀腫、左手背擦挫傷、左大腿瘀
      腫、左小腿瘀腫及左手肘擦挫傷等傷害，此有診斷證明書
      及病歷資料影本各1份在卷可憑（本院卷18-21頁、刑事案
      件警卷第15頁），復衡之目擊證人吳林素珠及詹春蘭於刑
      事案件偵查中均證稱：「只有林士軒（被告）一個人毆打
      林清藤（原告）」、「現場他們兩人已經扭打在一起」等
      語（刑事案件警卷第11-13 頁），俱足認原告所受上開傷
      勢，確係因遭被告毆打所致，且被告出手強度亦足以造成
      此等傷勢，是被告空言抗辯原告傷勢不該如此嚴重云云，
      顯係事後飾卸之詞，不足採信。本此，原告主張其因遭被
      告毆打，致身體受有傷害等情既為真實，則原告依侵權行
      為之法律關係，請求被告負損害賠償之責，即屬有據。
（二）按「因故意或過失，不法侵害他人之權利者，負損害賠償
      責任」、「不法侵害他人之身體或健康者，對於被害人因
      此喪失或減少勞動能力，或增加生活上之需要時，應負損
      害賠償責任」，民法第184條第1項前段、第193條第1項前
      段分別定有明文。被告應對原告負侵權行為之損害賠償責
      任，已詳見上述，茲就原告所受損害之金額認定如次：
  １、醫療費用：原告主張其因受前揭傷害而至醫院治療及自行
      購買藥品使用，支出自費項目醫療費用996 元及購買藥品
      費用1,250 元乙節，業據原告提出財團法人嘉義基督教醫
      院診斷證明書1紙、醫療費用收據2份及免用統一發票收據
      2件附卷可稽（本院附民卷第4頁、本院卷第27頁及刑事案
      件警卷第15頁），應為可採。復經核閱原告所提免用統一
      發票收據所載內容，原告所購買藥品名稱分別為外傷藥及
      串筋散等品項，經核與原告所受上述傷害相關，且主張金
      額尚稱合理必要，均與常情無違，應予准許。
  ２、減少工作收入部分：原告主張其受傷時從事打零工工作，
      每日薪資約1,200 元，總計因傷不能工作時間約40日，故
      請求工作損失共48,000元等語，惟為被告所否認，並辯稱
      ：原告是自己開麵店，並非從事打零工工作云云。經查，
      原告在受傷之99年間，確係在成祐商行從事打零工工作乙
      情，業據原告提出任職證明書1 紙為憑（本院卷第27頁）
      ，堪信為真實，至於被告空言抗辯原告並非從事打零工工
      作，則無足採，況且原告是否另有開設麵店之情事，僅涉
      及原告是否另有其他收入來源，然並無礙其是否有打零工
      維生之事實，是被告執此抗辯，不足採信。至於原告所受
      上開傷勢，對其工作及身體之影響，經本院函詢財團法人
      嘉義基督教醫院結果，該醫院回函稱：「預計痊癒時間約
      3-4 週（視個人的身體狀況及工作性質）」，本院審酌原
      告所受傷勢及打零工之勞動程度各情，認為本件原告因傷
      無法工作之時間應以3 週為合理（即21日），復參以原告
      所述打零工每日薪資約1,200 元乙節，亦與一般本國勞工
      每日打零工薪資行情無違，並無顯然過高之情事，同堪予
      採信，從而原告得請求被告賠償之減少工作收入損失應為
      25,200元【計算式：1,200×21＝25,200 】，逾此範圍之
      請求則屬無理由，應予駁回。
（三）綜上，本件被告應賠償原告所受損害之金額合計為27,446
      元【計算式：996＋1,250＋25,200＝27,446】。
四、次按給付無確定期限者，債務人於債權人得請求給付時，經
    其催告而未為給付，自受催告時起，負遲延責任。其經債權
    人起訴而送達訴狀，或依督促程序送達支付命令，或為其他
    相類之行為者，與催告有同一之效力；遲延之債務，以支付
    金錢為標的者，債權人得請求依法定利率計算之遲延利息；
    應付利息之債務，其利率未經約定，亦無法律可據者，週年
    利率為百分之五，為民法第229條第2項、第233條第1項前段
    、第203 條所明定。本件為侵權行為損害賠償之債，屬給付
    無確定期限者，且係以支付金錢為標的，則依前揭規定，原
    告就被告應給付之前述金額，請求自刑事附帶民事訴訟起訴
    狀繕本送達之翌日即99年12月7 日起至清償日止（有本院送
    達證書附於附民卷第5 頁可按），按法定利率即週年利率百
    分之5 計算之利息，自屬有據；逾此範圍之利息請求，於法
    無據，不應准許。
五、綜上所述，原告依侵權行為之法律關係，請求被告賠償27,
    446元，及自99年12月7日起至清償日止，按週年利率百分之
    5 計算之利息部分為有理由，應予准許；逾此範圍之請求，
    於法無據，應予駁回。
六、本件判決所命被告給付之金額未逾50萬元，依民事訴訟法第
    389 條第1 項第5 款規定，應依職權宣告假執行，是就此部
    分，原告雖陳明願供擔保請求宣告假執行，惟應認其僅係促
    請本院為上開宣告假執行職權之發動而已，應由本院依職權
    為假執行之宣告；至被告部分，則由本院酌定相當擔保金額
    ，依其聲請宣告被告如預供所定擔保金額，得免為假執行。
    原告其餘之訴既經駁回，其假執行之聲請已失所附麗，應併
    駁回之。
七、本件事證已臻明確，兩造其餘主張陳述及所提之證據，經本
    院審酌後，核於本件判決之結果均無影響，自毋庸一一論列
    ，附此敘明。
八、據上論結，本件原告之訴，一部不合法，一部有理由，一部
    無理由，依民事訴訟法第249條第1項第6款、第79條、第389
    條第1項第5款、第392條第2項，判決如主文。
中    華    民    國   100    年    4     月    8    日
                  民一庭法  官  周俞宏
以上正本係照原本作成
如對本判決上訴須於判決送達後20日內向本院提出上訴狀
如委任律師提起上訴者，應一併繳納上訴審裁判費。
中    華    民    國  100     年    4     月    8    日
                            書記官  劉怡欣